# 同一控股企业合并

提问人：lingsu 时间：2011-09-29 18:18:34
求助斑竹，我现在遇到这个问题怎么解决。 A公司下设全资子公司B，今年 6 月A公司将原权益法核算的C公司转为全资子公司， 8 月又将C公司下全资子公司D转让给B公司。请问现在B公司怎么编制 9 月合并报表？
我不太清楚在合并D公司净利润时，我是应该并1-9月净利润还是只并6-9月。并进来后，合并报表中B确认D投资收益是以8-9月净利润确认还是1-9月净利润？谢谢

回答人：chenyiwei
回复 lingsu 的帖子
对于“非暂时性”的理解，不应过于机械地套用“前后各一年”的标准。在本案例中，D的股权转给B时，BCD三方均处于A的同一控制下，并且重组完成后这种控制关系在可预见的未来将是稳定存在的，因此B公司于 8 月取得D公司控制权的交易应当定性为同一控制下的企业合并。但这种同一控制下合并的处理方式与通常的自始即处于同一控制下的合并处理不同，B在编制合并报表时，应当自 6 月起将C纳入合并范围，并且作为会计处理基础的“帐面价值”也不是C自身报表中的帐面价值，而是C的各项资产、负债在A的合并报表层面体现的价值，即以非同一控制下合并的购买日（ 6 月）的公允价值为基础持续计算的金额。请参考本版面上对“下推会计”的讨论。

回答人：chenyiwei
回复 tony868lamy 的帖子
就你所说的情况看，仍应界定为同一控制下的合并。因为整个交易过程是在A的主导下完成的，即由A主导完成交易架构设计和交易条款确定。尽管在B的决策机制中，根据法律法规和上市规则的规定，关联董事和关联股东回避表决，但并不能改变交易由A主导，交易进程由A控制，交易前后BCD均受A的最终控制这一事实。B的非控股股东在这一制度安排下获得的否决权更多地是保护性的（防止大股东主导的交易侵害自身在上市公司中的利益）而不是参与性的（积极参与交易条款的制定），如果该交易方案被上市公司的董事会或者股东会否决，其他股东是无力提出替代方案的。综合上述考虑，少数股东在表决中享有的否决权并不会从根本上改变该交易是一项同一控制下企业合并的事实。

回答人：chenyiwei
回复 lingsu 的帖子
“如果C公司当时没有公允价值”在实务中成立的可能性不大，总是有办法通过评估等方式取得当时的公允价值信息的。在IFRS下有“计量期”的概念，即允许购买方自购买日起用最长一年的时间收集和获取关于购买日实际存在的状态和情况的信息，据此对购买日临时作出的会计处理进行调整，所以应当不会出现此情况。该原则在中国准则下也适用，解释 4 号第五条规定的递延所得税资产的调整就是这一原则的体现。

回答人：chenyiwei
回复 tony868lamy 的帖子
1 、上市公司的管理层的任命当然要经过规定的法律程序，但更要考虑到：由谁负责提名？谁对这种任命有决定权或者否决权？上市公司治理结构中的制衡机制是不可能从根本上动摇其大股东对上市公司的控制权的，否则上市公司将没有母公司或者实际控制人，这显然是不符合实际情况的。
对“决定权”的理解要从广义来理解。大股东当然不可能直接以其自己的名义决定上市公司的财务和经营政策，但其具有通过上市公司的治理层和管理层决定这些事项的能力。这与上市公司治理结构的监管要求并不矛盾。 2 、同一控制下的交易并非都是没有商业实质的“从左口袋到右口袋”，因此不排除同一控制下的企业合并也是具有商业实质的交易行为。

提问人：lingsu 时间：2011-09-30 15:20:26
斑竹，我没看明白“下推会计”是什么意思？

回答人：chenyiwei
你可以在本版面上搜索“下推会计”，以前我和其他版主有过很详细的解释。

提问人：lingsu 时间：2011-9-29 18:18:34
求助斑竹，我现在遇到这个问题怎么解决。
A公司下设全资子公司B，今年 6 月A公司将原权益法核算的C公司转为全资子公司， 8 月又将C公司下全资子公司D转让给B公司。请问现在B公司怎么编制 9 月合并报表？
我不太清楚在合并D公司净利润时，我是应该并1-9月净利润还是只并6-9月。并进来后，合并报表中B确认D投资收益是以8-9月净利润确认还是1-9月净利润？谢谢

回答人：chenyiwei
The meaning of ‘transitory’ common control.pdf
(54.91 KB, 下载次数: 69)
2011-10-1 00:20 上传
你看看IFRS下对于什么是“非暂时性”的理解，就可以明白了。